臺灣臺南地方法院刑事判決　　　　　　　100年度易字第398號
公　訴　人　臺灣臺南地方法院檢察署檢察官
被　　　告　呂林阿蕊女　52歲.
上列被告因竊盜案件，經檢察官提起公訴（100年度偵字第1295號）
，本院判決如下：
    主  文
呂林阿蕊無罪。
    理  由
一、公訴意旨略以：被告呂林阿蕊基於意圖為自己不法所有之竊
    盜犯意，於民國100 年1月9日中午12時許，在臺南市○○區
    ○○路二段臺南果菜市場第四棟內由漾媚服飾店所設之攤位
    ，竊取該攤位內陳列待售之短袖紫色針織上衣1件(價值新臺
    幣399元），得手後，並將之置入自備之塑膠袋內。嗣更持
    該件上衣向當時在店內之某一顧客要求換取現金，惟未經該
    位顧客同意。其後，呂林阿蕊竟持該件上衣走向站在攤位外
    面之店員高瑞男表示該上衣是渠先前所購入並要求換貨，惟
    因上開過程經另一店員陳淑娟所目擊，遂報警到場查獲上情
    ，因認被告所為，係犯刑法第320條第1項之罪嫌云云。
二、按犯罪事實應依證據認定之，無證據不得認定其犯罪事實，
    又不能證明被告犯罪者，應諭知無罪之判決，刑事訴訟法第
    154條第2項、第301條第1項分別定有明文。而認定犯罪事實
    之證據，係指足以認定被告確有犯罪行為之積極證據而言，
    苟未能發現相當證據，或證據不足為不利於被告事實之認定
    時，即應為有利於被告之認定，更不必有何有利之證據，亦
    不能以推測或擬制之方法，以為裁判基礎，最高法院29年上
    字第3105號、40年臺上字第86號、56年臺上字第807號判例
    意旨可資參照。又「認定犯罪事實所憑之證據，雖不以直接
    證據為限，間接證據亦包括在內；然而無論直接或間接證據
    ，其為訴訟上之證明，須於通常一般之人均不致有所懷疑，
    而得確信其為真實之程度者，始得據為有罪之認定，倘其證
    明尚未達到此一程度，而有合理之懷疑存在時，事實審法院
    復已就其心證上理由予以闡述，敘明其如何無從為有罪之確
    信，因而為無罪之判決，尚不得任意指為違法」、「檢察官
    對於起訴之犯罪事實，應負提出證據及說服之實質舉證責任
    ，倘其所提出之證據，不足為被告有罪之積極證明，或其指
    出之證明方法，無從說服法院以形成被告有罪之心證，基於
    無罪推定之原則，自應為被告無罪判決之諭知」，亦經最高
    法院著有76年度臺上字第4986號、92年度臺上字第128號判
    例意旨可參。再以告訴人之告訴，係以使被告受刑事訴追為
    目的，是其陳述是否與事實相符，仍應調查其他證據以資審
    認；被害人之陳述如無瑕疵，且就其他方面調查又與事實相
    符，固足採為科刑之基礎，倘其陳述尚有瑕疵，則在未究明
    前，遽採為論罪科刑之根據，即難認為適法，最高法院52年
    度臺上字第1300號、61年度臺上字第3099號著有判例可資參
    照。
三、公訴人認被告涉有竊盜之罪嫌，無非係以證人即告訴人陳淑
    娟、證人高瑞男，贓物認領保管單、贓物照片及證人高瑞男
    100年2月23日偵查中所繪製之現場圖為其主要論據。
四、程序事項
    按被告以外之人（包括證人、鑑定人、告訴人、被害人及共
    同被告等）於審判外之陳述雖不符刑事訴訟法第159 之1至
    之4 等4 條之規定，而經當事人於審判程序同意作為證據，
    法院審酌該言詞陳述或書面陳述作成時之情況，認為適當者
    ，亦得為證據；當事人、代理人或辯護人於法院調查證據時
    ，知有刑事訴訟法第159 條第1 項不得為證據之情形，而未
    於言詞辯論終結前聲明異議者，視為有前項之同意，同法第
    159 條之5 定有明文。立法意旨在於傳聞證據未經當事人之
    反對詰問予以核實，原則上先予排除；惟若當事人已放棄反
    對詰問權，於審判程序中表明同意該等傳聞證據可作為證據
    ；或於言詞辯論終結前未聲明異議，基於尊重當事人對傳聞
    證據之處分權及證據資料愈豐富，愈有助於真實發見之理念
    ，且強化言詞辯論主義，使訴訟程序得以順暢進行，上開傳
    聞證據亦均具有證據能力。本件（被告及檢察官）均已於本
    院準備程序及審理時表示就卷內所存認定事實之供述證據並
    無意見，且同意作為證據(見本院卷第11頁)，本院審酌上開
    證據作成時之客觀狀況，並無任何不當施壓或干擾，亦未有
    事證顯示有遭受不當取供之情形，因認以之作為證據亦屬適
    當，依上開刑事訴訟法第159條之5第1項之規定，自得作為
    證據使用。
五、訊據被告堅詞否認有何公訴人指述之竊盜行為，辯稱：我是
    當天10點的時候去菜市場用500的金錢向男性店員購買的，
    該男性店員還找我101元，後來因為我回家試穿後發現該件
    衣服太長了，我約12點拿衣服回去換，但沒有用原來漾媚服
    飾店的塑膠袋裝，因為漾媚服飾店的塑膠袋被同時購買的鹹
    魚弄髒了，我把漾媚服飾店的塑膠袋丟了，另外拿了一個黃
    色的塑膠袋裝回去。我買的時候我不知道有附腰帶，我拿衣
    服回去換的時候，店內的小姐才跟我說那件衣服原本有附腰
    帶。因為該店的衣服都屬於少女款，找不到適合我的樣式，
    我正好有看到有一位面善的客人選了一件裙子要購買，我就
    跟他說我換不到適合我的衣服，我這件衣服可否跟你換你手
    上那件裙子，我的那件衣服就送給你了，但是我不知道那位
    我說面善的客人叫什麼名字，也不知道他住在哪等語。
六、經查：
(一)、本案僅有證人陳淑娟於警詢、偵查中證述伊有目睹被告將系
    爭紫色衣服放進塑膠袋內等語（見警卷第4頁背面、偵卷第
    12頁）。然斯時該店內之客人很多、且證人與被告間並非沒
    有任何阻隔（有衣服、衣架、客人等阻隔，此亦經證人陳淑
    娟（見偵卷第12頁）證述在卷，並有證人高瑞男100年2月23
    日偵查中所繪製之現場圖在卷足參，則證人陳淑娟所為之指
    證是否確係因為當時清晰目睹竊嫌所擁有之印象，而為之指
    認，即非無疑。
(二)、又依證人陳淑娟、高瑞男2人之證述，被告係竊得系爭紫色
    衣服後，旋即在店內尋找顧客欲換取現金，但因顧客不肯，
    被告才轉向證人高瑞男欲換取其他衣服等語（見警卷第4頁
    背面、偵卷第12、13頁）。依證人等證述之情節，實殊難想
    像有如此膽大包天之竊嫌，在竊得贓物後沒有迅速逃離現場
    ，反而留在竊案現場當場銷贓，更有甚者，在銷贓不成的情
    況之下，直接找失主要求易物？
(三)、再證人洪宜蓁本院審理時證稱：100年1月9日當天我有在菜
    市場遇到被告，那天他去買菜，買完菜就提著東西到我的果
    汁攤那邊找我，當時我在忙，他告訴我說他有買一件衣服，
    手上還提了一堆菜，他有打開袋口，袋子是我們一般裝菜的
    那種紅白色塑膠袋，我有看到衣服的顏色是紫色的，但是他
    沒有把衣服整件拿出來，然後他就回去了。我還有問他說你
    能穿嗎？他說不能穿可以換。大概一個多小時後，大約中午
    12 點左右，他又從我們果汁攤經過，我就問他你又來做什
    麼，他回答說因為衣服穿起來太長了，不好看，他要拿去換
    ，然後他就走了等語（見本院卷第17頁），證人洪宜蓁之證
    述核與被告供述之情節大致相符，應堪信為真實。雖公訴人
    認為證人洪宜蓁與被告有親誼關係證述恐會迴護被告，然證
    人係於本院詢問是否願意作證，並諭知具結義務及偽證處罰
    後仍為上開證述，本院認已足擔保證言之可信度，反之公訴
    人並未具體指出證人那一部分之證詞係不實在，此部分即無
    法為不利被告之認定。
七、綜上所述，基於禁止推定罪狀之法則，確保國家刑罰權之正
    確行使之目的下，公訴意旨所為各項指訴，與卷內客觀事證
    所示之意義尚有諸多不符之處，猶難遽論被告有何竊盜之犯
    行。此外，復查無其他積極證據足資認定被告有何檢察官所
    指之犯行，其犯罪尚屬不能證明，自應為被告無罪之諭知，
    以臻適法。
據上論斷，應依刑事訴訟法第301 條第1 項，判決如主文。
本案經檢察官黃郁如到庭執行職務。
中    華    民    國    100    年    5    月    26    日
                  刑事第八庭法  官  蔡奇秀
上列正本證明與原本無異。
如不服本判決，應於判決送達後10日內敘明上訴理由，向本院提
出上訴狀 (應附繕本) ，上訴於臺灣高等法院。其未敘述上訴理
由者，應於上訴期間屆滿後20日內向本院補提理由書「切勿逕送
上級法院」。
                            書記官  蕭伊舒
中    華    民    國   100    年    5     月    26    日